---
title: "Méthodes Quantitatives IV, semaine 6, Partie 1"
author: "Yannick Rochat"
date: "29 mars 2018"
output:
  slidy_presentation: default
  html_notebook: default
  ioslides_presentation: default
  beamer_presentation: default
---

## Structures de contrôle et fonctions apply

#### if (else)

```{r}
a <- runif(1)
if (a > 0.5) print("a est situé entre 0.5 et 1")
if (a <= 0.5) print("a est situé entre 0 et 0.5")
```

---

```{r}
a <- runif(1)
if (a > 0.5) print("a est situé entre 0.5 et 1") else
  print("a est situé entre 0 et 0.5")
```

--- 

#### for

```{r}
for (i in 1:26) print(LETTERS[i])
```

----

```{r}
LETTERS[1:26]
```

----

```{r}
v <- runif(10)
v
```

----

```{r}
for (i in 1:10) {
  if (v[i] > 0.5) 
    print("Le nombre est situé entre 0.5 et 1") 
  else
    print("Le nombre est situé entre 0 et 0.5")
}
```

----

#### Les fonctions apply

```{r}
??apply
```

apply, lapply, sapply, tapply, mapply…

Que font toutes ces fonctions ?

----

```{r}
sapply(v, 
       FUN = function(x) {
         if (x > 0.5) 
           return("Le nombre est situé entre 0.5 et 1") 
         else 
           return("Le nombre est situé entre 0 et 0.5")
         })
```


----


Les deux exemples suivants sont tirés du manuel de R.

```{r}
x <- list(a = 1:10, beta = exp(-3:3), logic = c(TRUE,FALSE,FALSE,TRUE))
## compute the list mean for each list element
lapply(x, mean)
```

----

```{r}
## median and quartiles for each list element
lapply(x, quantile, probs = 1:9/10)


```

----

Le package plyr offre une meilleure gestion des applications de fonctions sur toutes sortes d'objets dans R.

La quatorzième slide d'une présentation de son auteur, Hadley Wickham, résume très bien comment ce package résout le problème.

Cliquer sur le lien suivant pour accéder à [la présentation](http://courses.had.co.nz/09-user/slides/04-wrapup.pdf).

----

N'hésitez pas à suivre le tutoriel créé par Julien Barnier en cas d'intérêt : http://larmarange.github.io/analyse-R/manipuler-les-donnees-avec-dplyr.html 

----

## Pipes (comme dans Unix)

```{r}
## Exécuter la commande suivante si le package magrittr n'est pas installé
## install.packages("magrittr")
library(magrittr)
```

----

* Entrer dans la console `help(package="magrittr")`
* Choisir "User guides, package vignettes and other documentation."
* Ouvrir la vignette magrittr::magrittr

L'exemple suivant est tiré de cette vignette.

----

```{r}
  mtcars %>%
  subset(hp > 100) %>%
  aggregate(. ~ cyl, data = ., FUN = . %>% mean %>% round(2)) %>%
  transform(kpl = mpg %>% multiply_by(0.4251)) %>%
  print
```

----

```{r}
mtcars
```

----

```{r}
mtcars %>%
  subset(hp > 100)
```

----

```{r}
mtcars %>%
  subset(hp > 100) %>%
  aggregate(. ~ cyl, data = ., FUN = . %>% mean %>% round(2))
```

----

```{r}
  mtcars %>%
  subset(hp > 100) %>%
  aggregate(. ~ cyl, data = ., FUN = . %>% mean %>% round(2)) %>%
  transform(kpl = mpg %>% multiply_by(0.4251))

```

----

```{r}
  mtcars %>%
  subset(hp > 100) %>%
  aggregate(. ~ cyl, data = ., FUN = . %>% mean %>% round(2)) %>%
  transform(kpl = mpg %>% multiply_by(0.4251)) %>%
  print

```

----

```{r}
car_data <-  
  mtcars %>%
  subset(hp > 100) %>%
  aggregate(. ~ cyl, data = ., FUN = . %>% mean %>% round(2)) %>%
  transform(kpl = mpg %>% multiply_by(0.4251)) %>%
  print

```

----

```{r}
car_data
```



## Matrices et calcul matriciel

#### Une matrice

```{r}
x <- c(1,2,3,4,5,6)
A <- matrix(x, c(2,3),byrow = T) ## ou matrix(x,2,3,byrow=T) 
A
```

----

#### Manipulation de matrices

```{r}
a = c(1,2,3)
b = c(4,5,6)
C = rbind(a,b) ## concaténation par ligne 
C
```

----

```{r}
D = cbind(a,b) ## concaténation par colonne
D
```

----

```{r}
diag(2) ## création de la matrice identité de dimension 2
```

----

```{r}
diag(c(1,2,3)) ## création d’une matrice contenant 1,2 et 3 sur la diagonale
```

----

```{r}
A
A[2,2] ## élément à la deuxième ligne, deuxième colonne.
```

----

```{r}
A[,3] ## la troisième colonne de A
```

----

```{r}
A[2,A[1,]<=2] ## éléments sur la deuxième ligne, en ne prenant que les colonnes dont l’élément sur la première ligne est plus petit ou égal à 2
```

----

```{r}
A[1,]
A[1,]<=2
```

----

```{r}
D[2,2] = 0 ## modification de l’élément d’indice (2,2)
D
```

----

```{r}
D[,1] = c(0,0,1) ## modification de la première colonne
D
```

----

```{r}
E = matrix(1:4,2,2)
F = matrix(3:6,2,2)
E+F
```

----

```{r}
E * c(10,100)
```

----

#### Multiplication matricielle

```{r}
E %*% F
E %*% c(2,3)
```

----

#### Transposition

```{r}
t(A)
```

----

#### Les dimensions de la matrice

```{r}
dim(A)
```

----

#### Calcul du déterminant

```{r}
P = matrix(c(12,34,56,78),c(2,2))
P
det(P)
```

----

#### Inversion d'une matrice

```{r}
solve(P)
```


----

```{r}
P %*% solve(P)
```

----

```{r}
P %*% solve(P) == diag(2) ## Attention aux approximations cachées
```

----

#### Valeurs et vecteurs propres

```{r}
eigen(P)
```

----

#### Y accéder directement

```{r}
eigen(P)$values
eigen(P)$vectors ## vecteurs propres en colonne
```

----

```{r}
apply(A,2,mean) ## moyenne des colonnes
```

----

```{r}
apply(A,1,sum) ## somme des lignes
```

